【裁判字號】    98,訴,562
【裁判日期】    980625
【裁判案由】    偽證
【裁判全文】
臺灣高雄地方法院刑事判決               98年度訴字第562號
公  訴  人  臺灣高雄地方法院檢察署檢察官
被      告  乙○○
                    （另案於臺灣高雄監獄執行中）
被      告  戊○○
                    （另案於臺灣高雄監獄執行中）
被      告  丙○○
被      告  丁○○
被      告  庚○○
                    （另案於臺灣高雄第二監獄執行中）
上列被告因偽證案件，經檢察官提起公訴（97年度偵字第24791
號），本院判決如下：
    主  文
乙○○、丙○○、丁○○、戊○○犯偽證罪，各處有期徒刑玖月
。庚○○犯偽證罪，累犯，處有期徒刑拾月。
    事  實
一、庚○○前因違反槍砲彈藥刀械管制條例案件，於民國（下同
    ）97年1 月12日徒刑執行完畢出監。乙○○明知丙○○、丁○○係於96年4 月26 日 夜間11時許，為與其共同犯販賣第
    二級毒品甲基安非他命2 次之共犯，庚○○係於96年4 月26
    日夜間9 時許，在高雄市天上人間汽車旅館內販賣二級毒品
    甲基安非他命32.3公克與乙○○之人，戊○○係幫助庚○○
    販賣第二級毒品甲基安非他命與乙○○之幫助犯，另戊○○
    明知乙○○係於96年4 月26日夜間9 時許，在高雄市天上人
    間汽車旅館內向庚○○購買二級毒品甲基安非他命32.3公克
    之人，庚○○係於上開時地販賣二級毒品甲基安非他命之人
    ，另庚○○明知乙○○係於96年4 月26日夜間9 時許，在高
    雄市天上人間汽車旅館內向庚○○購買二級毒品甲基安非他
    命32.3公克之人，戊○○係於上開時地攜帶電子磅秤幫助庚○○販賣二級毒品甲基安非他命之人，另丁○○明知並非庚○○要求其向他人收取販賣毒品之人，且戊○○確有分裝第
    二級毒品，幫助販賣第二級毒品之犯行，另丙○○亦明知並
    非庚○○要求其向他人收取販賣毒品之人，且戊○○確有分
    裝第二級毒品，幫助販賣第二級毒品之犯行，竟於台灣高雄
    地方法院96年度訴字第3115、4072、4708號被告乙○○、丁○○、丙○○、庚○○、戊○○違反毒品危害防制條例案件
    （下稱前案）公開審理時，經審判長明確告知證人權利義務
    、拒絕證言權、偽證罪刑責後同意作證並朗讀結文及簽名具
    結後，竟分別基於偽證犯意：
（一）乙○○於該前案97年8 月5 日9 時50分許，在台灣高雄地
      方法院刑事第10法庭內，就上開與案情有重要關係之事項
      ，虛偽證稱如下，而妨害國家司法權之行使：
  １、「（辯護人問：96年4 月26日晚上有無叫丁○○及丙○○
      帶東西離開汽車旅館去交給他人？）答：我沒有叫他們二
      個帶東西，是叫他們去跟別人收錢」（見當日筆錄第9 頁
      ）。
  ２、「（辯護人問：為何你會叫丁○○二人去跟別人收錢？）
      答：是幫庚○○收錢」、「（辯護人問：丁○○及丙○○
      有無將收到的錢交給你？）答：沒有，丁○○及丙○○直
      接將錢交給庚○○」、「（辯護人問：你叫丁○○及丙○○去收錢時，有無叫他們二人帶第二級毒品甲基安非他命
      或其他毒品去）答：無。」
  ３、「（檢察官問：你有無花31500 元向庚○○購買第二級毒
      品甲基安非他命）答：無」、「辯護人問：（藏在天花板
      上的毒品是戊○○抱上去的，該毒品係何人所有？）答：
      庚○○、戊○○、登廉傑他們的。」
（二）戊○○於該前案97年8 月8 日2 時30分許，在台灣高雄地
      方法院刑事第10法庭內，就上開與案情有重要關係之事項
      ，虛偽證稱如下，而妨害國家司法權之行使：
  １、「（辯護人問：帶第二級毒品甲基安非他命欲作何事？）
      答：我要向庚○○買第二級毒品甲基安非他命（見當日筆
      錄第4 頁）。
  ２、「（辯護人問：你要買毒品的錢有無拿給庚○○？）答：
      有，我拿31500 元給庚○○」、「（辯護人問：庚○○身
      上查獲的31500 元，就是你拿給他的？）答：是的」、「
      （檢察官問：你買的第二級毒品甲基安非他命藏在何處？
      ）答：藏在天上人間汽車旅館106 號房的天花板。」、「
      （辯護人問：當天在天上人間汽車旅館106 號房，除了庚○○販賣第二級毒品甲基安非他命給你外，有無再販賣給
      他人？答：無。」
（三）庚○○於該前案97年8 月8 日2 時30分許，在台灣高雄地
      方法院刑事第10法庭內，就上開與案情有重要關係之事項
      ，虛偽證稱如下，而妨害國家司法權之行使：
  １、「（辯護人問：到汽車旅館目的為何？）答：把戊○○購
      買的毒品部分給他。」、「（辯護人問：有無委託乙○○
      幫你代收錢？）答：不是，我是委託丁○○。」、「辯護
      人問：（總共要向幾個人收錢？）答：二人」
  ２、「（辯護人問：如何分裝毒品？）答：把屬於戊○○的部
      分分給他，我的部分我就自己收著」、「（辯護人問：後
      來戊○○有無裝他自己部分的毒品分裝？）答：有」、「
      （辯護人問：在天花板查獲的毒品係何人所有？）答：戊○○」。
（四）丁○○於該前案97年8 月8 日2 時30分許，在台灣高雄地
      方法院刑事第10法庭內，就上開與案情有重要關係之事項
      ，虛偽證稱如下，而妨害國家司法權之行使：
  １、「（辯護人問：庚○○有無拜託你或是你的朋友6 年4 月
      26 日 晚上有無叫丁○○及丙○○帶東西離開汽車旅館去
      交給他人？）答：本來是要找乙○○，但是乙○○剛好去
      上廁所，所以庚○○交待我。」（見當日筆錄第22頁）。
  ２、「（辯護人問：有無將收到3000元交給庚○○？）答：有
      」、「（辯護人問：當天庚○○與戊○○到天上人間汽車
      旅館106 號房，有無販賣毒品給乙○○？）答：我沒有看
      到」、「（辯護人問：當天看到幾個人在分裝？）答：我
      沒有看到他們有無在分裝，只是看到他們在聊天。」、「
      （辯護人問：為何於96年5 月24日偵訊時稱庚○○身上的
      三萬多元是乙○○向庚○○買的？）答：我是被警察威脅
      的。」
（五）丙○○於該前案97年8 月8 日2 時30分許，在台灣高雄地
      方法院刑事第10法庭內，就上開與案情有重要關係之事項
      ，虛偽證稱如下，而妨害國家司法權之行使：
  １、「（辯護人問：有無看到丁○○拿3000元給庚○○？）答
      ：有。」、「（辯護人問：在天上人間汽車旅館106 號房
      有無看到乙○○給庚○○金錢？）答：要」。
  ２、「（辯護人問：為何於96年5 月24日偵訊時稱可以確定乙○○、戊○○及庚○○在分裝毒品？）答：因為毒品在桌
      上，所以我以為他們在分裝」、「（辯護人問：可否確定
      戊○○有在分裝毒品？）答：不能確定」。
三、案經本院告發及臺灣高雄地方法院檢察署檢察官自動檢舉偵
    辦。
    理  由
壹、程序部分
一、按刑事訴訟法第159 條之1 第2 項規定：「被告以外之人於
    偵查中向檢察官所為之陳述，除顯有不可信之情況者外，得
    為證據。」則被告以外之人於偵查中向檢察官所為之陳述，
    係屬刑事訴訟法第159 條第1 項所定法律另有規定之證據適
    格，原則上有證據能力。又刑事被告詰問證人之權利，係憲
    法所保障之基本人權及訴訟權內容之一，不容任意剝奪。不
    當剝奪被告詰問證人之機會，不僅妨害其訴訟防禦權之行使
    ，亦有礙於發見真實，自為法所不許（司法院釋字第384 號
    、第582 號解釋參照）。依刑事訴訟法第248 條第1 項前段
    規定，檢察官訊問證人時，如被告在場者，被告得親自詰問
    。但此項權利之行使，以被告在場為前提。如檢察官於偵查
    中訊問被告以外之人，未予被告在場，致被告不能依上開規
    定行使詰問權，除被告於審判程序中明示捨棄其詰問權之行
    使，或有刑事訴訟法第159 條之3 所列各款情形，或法律另
    有規定外，法院均應傳喚陳述人到庭依法具結，使被告或其
    辯護人對該被告以外之人於偵查中向檢察官所為之陳述，有
    行使詰問權之機會。是被告以外之人於偵查中向檢察官所為
    之陳述，倘合於法律規定，係屬傳聞證據之例外，而得為證
    據，復經依上述方式為合法調查，與刑事訴訟法第155 條第
    2 項規定無違，即得作為認定犯罪事實之判斷依據。經查：
    證人即被告乙○○、丁○○、丙○○、庚○○及證人登廉傑
    等5 人於前案偵查中之陳述，既均經具結，亦均無證據證明
    顯有不可信之情況，且證人即被告丙○○於本院審理時傳訊
    到庭，由其他共同被告及辯護人行使對質、詰問之權利，而
    其餘證人即被告乙○○、丁○○、丙○○、庚○○及證人登
    廉傑於偵查中之證述，被告均明示不聲請調查或詰問，是其
    等於偵查中所為之陳述，依前開說明，均有證據能力。
二、按被告以外之人於審判外之陳述，雖不符刑事訴訟法第159
    條之1 至之4 等4 條之規定，而經當事人於審判程序同意作
    為證據，法院審酌該言詞陳述或書面陳述作成時之情況，認
    為適當者，亦得為證據；又當事人、代理人或辯護人於法院
    調查證據時，知有刑事訴訟法第159 條第1 項不得為證據之
    情形，而未於言詞辯論終結前聲明異議者，視為有前項之同
    意，同法第159 條之5 定有明文。本案下列所引用之供述及
    非供述證據，業經本院依法踐行調查證據程序，公訴人、被
    告均不爭執各該證據之證據能力，且迄本院言詞辯論終結前
    未就上開證據之證據能力聲明異議，又查無依法應排除其證
    據能力之情形，是後述所引用證據之證據能力均無疑義，依
    法自有證據能力，均得作為本案證據，先予敘明。
貳、實體部分
一、訊據被告乙○○、丙○○、丁○○、戊○○、庚○○固均坦
    承於上開時、地，於供前具結，有上情之作證內容，惟矢口
    否認有何偽證犯行（見本院審訴卷第49頁、第50頁），均辯
    稱：並沒有作偽證，所證述之內容均是事實等語。
二、經查：
(一)被告乙○○、丙○○、丁○○、戊○○、庚○○於上開時、
    地，於供前具結，並為上開之作證內容，業經被告乙○○、
    丙○○、丁○○、戊○○、庚○○坦承不諱（見本院審訴卷
    第49頁、第50頁），並有本院前案97年8 月5 日、8 月8 日
    審判筆錄及被告乙○○、丙○○、丁○○、戊○○、庚○○
    於前案之證人結文可證（見偵二卷第42頁至第101 頁），堪
    認為真實。
(二)被告乙○○96年4 月26日晚間11時許，使用其女友孫惠汝所
    有之0000000000號電話，撥打被告丙○○所有之0000000000
    號行動電話，告知被告丙○○交易甲基安非他命之地點及數
    量後，被告丙○○旋即駕駛上開小客車搭載被告丁○○共同
    前往被告乙○○所指示位於高雄縣鳳山市○○○路某大樓前
    ，以1000元之價格，交付數量不詳之甲基安非他命予名籍不
    詳綽號「君仔」之成年男子，並收取1000元現金。於上開交
    易完成約15分鐘後，被告乙○○又再次以前開電話撥打被告
    丁○○所有之0000000000號行動電話，告知被告丁○○另筆
    交易之地點及數量，被告丙○○旋又駕駛上開小客車搭載被
    告丁○○，前往高雄縣鳳山市五甲地區之上光眼鏡公司附近
    ，以2000元之價格，交付數量不詳之甲基安非他命予名籍不
    詳綽號「鴨子」之成年女子，並收取2000元現金後，返回被
    告乙○○所承租位於高雄縣鳳山市○○路165 號「天上人間
    」汽車旅館106 號房與被告乙○○會合等情，業據證人即被
    告丙○○於前案偵查中證稱：伊於警詢時所稱96年4 月26日
    晚上曾經由伊和被告丁○○兩個人一起幫被告乙○○送交毒
    品安非他命2 次，各交付給一名成年男子、一名成年女子，
    並各收受款項屬實，且警方在XX-5382 號自用小客車上所查
    扣之安非他命都是被告乙○○所有，至於被告乙○○究竟放
    多少安非他命在車上，伊並不知道，因為被告乙○○將毒品
    放在青箭口香糖補充包袋子中，並置於副駕駛座之置物箱中
    等語（見偵字第12157 號卷第29頁至第31頁）；證人即被告
    丁○○於前案偵查時結證：伊於警詢時所稱96年4 月26日晚
    上曾經由伊和被告丙○○兩個人一起幫被告乙○○送交毒品
    所述屬實，交易次數共二次，都是由被告乙○○以電話聯絡
    指示交易地點，由被告丙○○開車，而伊負責收錢。另外被
    告乙○○有將安非他命放在XX-5382 號自用小客車副駕駛座
    置物箱中，所以警方在上開小客車上所查扣之安非他命都是
    被告乙○○所有等語（偵字第12157 號卷第24頁至第26頁）
    ；證人即被告乙○○於前案偵查中證稱：96年4 月26日晚上
    大約半夜12點，有請被告丁○○、馬起祥送毒品給綽號「君
    仔」、「鴨子」之人，地點是在高雄縣鳳山市○○路及五甲
    路等語（偵字第12174 號卷第51頁至第52頁）明確，並有前
    案於被告丙○○所駕駛之XX-5 382小客車內扣得13包晶體乙
    節（毛重共5 公克）之扣押物品目錄表（見高市警苓分偵字
    第0960012278號卷第86頁）、上開13包晶體經送高雄醫學大
    學附設中和紀念醫院檢驗結果，均係第二級毒品甲基安非他
    命之檢驗報告（見偵字第12695 號卷第30頁）可證，且上開
    事實業據前案即本院96年度訴字第3115號、4072、4708號刑
    事判決，及臺灣高等法院高雄分院97年度上訴字第1471號、
    第1479號刑事判決，認定為事實，有上開刑事判決書附卷可
    稽，堪以認定。
(三)被告庚○○、戊○○於96年4 月27日凌晨零時許，進入上開
    旅館106 號房內，由被告乙○○與庚○○談妥欲購買31500
    元之甲基安非他命，並由被告戊○○利用其攜來之磅秤幫助
    分裝31500 元之甲基安非他命，嗣由被告庚○○將分裝完成
    之2 大包甲基安非他命（毛重32 .3 公克）販賣並交付予被
    告乙○○，當場向被告乙○○收取現金31500 元之事實，業
    據證人即被告庚○○於前案偵查中及本院前案即96年度訴字
    第4708號準備程序時證述：96年4 月26日晚上9 點多，伊「
    坤哥」購買甲基安非他命，伊有打電話與被告戊○○，由被
    告戊○○帶磅秤與伊會合後，至「天上人間」汽車旅館106
    室，伊將購來之甲基安非他命分2 等份，1 份給被告乙○○
    ，被告乙○○則拿3 萬1500元給伊，不久即遭警查獲等語（
    見偵緝字第3610號卷第38頁至第41頁、本院96年度訴字第
    4708號卷22頁至23頁）；證人即被告丁○○於前案偵查中結
    證：當天被告庚○○之所以在前開旅館分裝毒品，係因被告
    乙○○要向其購買甲基安非他命，當天被告庚○○進入房間
    不到五分鐘，被告乙○○就將錢給被告庚○○，被告庚○○
    身上查獲之3 萬多元，就是購買毒品之款項，之後被告乙○○將所購買之毒品藏在房間天花板上等語（見偵字12695 號
    卷22頁），證人登廉傑於前案偵查中證稱：當天在前開汽車
    旅館中，被告乙○○、庚○○、戊○○在房間之桌子上分裝
    毒品，分裝到一半時，被告庚○○將其中一包給被告乙○○
    ，被告乙○○就拿錢給被告庚○○，之後被告乙○○再將該
    包毒品分裝，並藏置於房間天花板上等語（見偵字第12174
    號卷第65頁）明確，並有前案警方於查獲當日在被告庚○○
    身上扣得31500 元、及在該106 室廁所扣得電子磅砰、在該
    106 窗外扣得安非他命之高雄市政府警察局苓雅分局扣押物
    品目錄表（見高市警苓分偵字第0960012278號卷第86頁
    ）、高雄醫學大學附設中和紀念醫院檢驗報告可稽（偵字第
    12695 號卷第30頁），且上開事實業據前案即本院96年度訴
    字第3115號、4072、4708號刑事判決，及臺灣高等法院高雄
    分院97年度上訴字第1471號、第1479號刑事判決，認定為事
    實，有上開刑事判決書附卷可查，此部分之事實亦可認定。
(四)綜上開事實，被告乙○○、丙○○、丁○○、戊○○、庚○○既分別於上開時、地在場之人，且有親自見聞上開事實，
    對於上開事實自應充分知悉。是被告乙○○明知丙○○、丁○○係於96年4 月26日夜間11時許，為與其共同犯販賣第二
    級毒品甲基安非他命2 次之共犯，庚○○係於96年4 月26日
    夜間9 時許，在高雄市天上人間汽車旅館內販賣二級毒品甲
    基安非他命32.3公克與乙○○之人，戊○○係幫助庚○○販
    賣第二級毒品甲基安非他命與乙○○之幫助犯。戊○○明知
    乙○○係於96年4 月26日夜間9 時許，在高雄市天上人間汽
    車旅館內向庚○○購買二級毒品甲基安非他命32.3公克之人
    ，庚○○係於上開時地販賣二級毒品甲基安非他命之人。庚○○明知乙○○係於96年4 月26日夜間9 時許，在高雄市天
    上人間汽車旅館內向庚○○購買二級毒品甲基安非他命32.3
    公克之人，戊○○係於上開時地攜帶電子磅秤幫助庚○○販
    賣二級毒品甲基安非他命之人。丁○○明知並非庚○○要求
    其向他人收取販賣毒品之人，且戊○○確有分裝第二級毒品
    ，幫助販賣第二級毒品之犯行。丙○○亦明知並非庚○○要
    求其向他人收取販賣毒品之人，且戊○○確有分裝第二級毒
    品，幫助販賣第二級毒品之犯行等情，應可認定。
(五)被告乙○○、丙○○、丁○○、戊○○、庚○○作證之時間
    為97年8 月間，距離案發當日約莫1 年4 月，間隔並非長久
    ，且被告乙○○、丙○○、丁○○、戊○○、庚○○為上開
    內容作證時，又均為明確答覆，並無表現因時間經過而記憶
    模糊之情形，可見其作證內容虛偽不實，係基於偽證故意所
    為。其偽證動機當係為規避自己刑責及迴護其他被告，以避
    免於前案遭法院為有罪之認定，而上開被告乙○○、丙○○
    、丁○○、戊○○、庚○○於前案所為之上述證詞又係亦直
    接影響其他共同被告是否有罪之判決結果，均屬於案情有重
    要關係之事項，即可認定。
(六)至被告乙○○、丙○○、丁○○、戊○○、庚○○等人，均
    辯稱渠等於前案之警詢、偵訊之證述與事實不合，於審判中
    之證述始與事實相符等，與本院所認定之上開事實不同，自
    無足採。而證人甲○○於本院審理時先係證稱：有看到警察
    打被告丁○○云云，後又改稱：只有看到警察抓被告丁○○
    胸口衣服，且未聽到警察有說倘被告丁○○不承認會對伊有
    何舉動等語（見本院訴字卷第89頁背面），可見證人甲○○
    所述有看到警察打被告丁○○云云，並不足採。另證人丙○○於本院審理時雖證稱：有看到警察打被告丁○○云云，卻
    無法特定是何警察打被告丁○○，可見其上開證述，並不足
    採。又被告丙○○辯稱其於警、偵訊所述，並非出於自由意
    願，並請求勘驗96年7 月20日之偵訊光碟云云，惟被告丙○○既已陳稱「在檢察官也好像沒有錄音、錄影就跟我講那些
    話了」等語，可見勘驗光碟與證明被告丙○○於警、偵詢所
    述，是否出於自由意願，並無關連。況上開事實，有上述之
    證據可證，復經本院96年度訴字第3115號、4072、4708號判
    決及臺灣高等法院高雄分院97年度上訴字第1471號、第1479
    號，認定為事實，有上開刑事判決書在卷可稽，已臻明確。
(七)綜上所述，本件事證明確，被告乙○○、丙○○、丁○○、
    戊○○、庚○○所辯不足採信，應依法論科。
三、核被告乙○○、丙○○、丁○○、戊○○、庚○○所為，各
    係犯刑法第168 條之偽證罪。又被告庚○○有如事實欄所述
    之前科，有台灣高等法院被告前案紀錄表在卷可查，是其前
    均受有期徒刑執行完畢後，5 年內故意再犯本件法定刑為有
    期徒刑以上刑之罪，為累犯，應依刑法第47條第1 項規定加
    重其刑。爰審酌被告乙○○、丙○○、丁○○、戊○○、庚○○為前案之犯行後，為圖規避刑責，本可依法拒絕證言，
    避免據實作證與自己刑事責任之衝突，竟捨此不為，選擇於
    具結後，陳述虛偽證詞，妨害司法發現真實，犯後又毫無悔
    改認錯之意，面對多項事證已直指其原先證詞之不合情理之
    處，仍不願坦然面對，一意否認到底，實不值取，惟渠等於
    前案之證詞終未獲本院採納，亦未造成錯誤裁判結果等一切
    情狀，本院認檢察官對被告庚○○求處有期徒刑10月為適當
    ，對其他被告求處有期徒刑10月，稍有過重，爰分別量處如
    主文所示之刑。
據上論斷，應依刑事訴訟法第299 條第1 項前段、刑法第168 條
判決如主文。
本案經檢察官己○○到庭執行職務。
中    華    民    國    98    年    6     月    25    日
                  刑事第二庭    審判長法  官  林水城
                                      法  官  李昆南
                                      法  官  施盈志
以上正本證明與原本無異。
如不服本判決應於收受送達後10日內向本院提出上訴書狀，並應
敘述具體理由；如未敘述上訴理由者，應於上訴期間屆滿後20日
內向本院補提理由書（均須按他造當事人之人數附繕本）「切勿
逕送上級法院」。
中    華    民    國    98    年    6     月    25    日
                                      書記官  林雅婷


司法院資訊處製作；財團法人民間司法改革基金會備份。
